【裁判字號】    99,訴,245
【裁判日期】    990330
【裁判案由】    違反毒品危害防制條例
【裁判全文】
臺灣臺南地方法院刑事判決               99年度訴字第245號
公  訴  人  臺灣臺南地方法院檢察署檢察官
被      告  乙○○
上列被告因違反毒品危害防制條例案件，經檢察官提起公訴（98
年度毒偵字第30號），被告就被訴事實為有罪之陳述，本院裁定
進行簡式審判程序，判決如下：
    主  文
乙○○施用第一級毒品，累犯，處有期徒刑壹年。扣案之第一級
毒品海洛因壹包（檢驗後淨重零點貳柒貳公克）沒收銷燬之。包
裝袋壹個沒收。
    事實及理由
一、本件被告於準備程序為有罪之表示，而經本院裁定以簡式審
    判程序加以審理，依刑事訴訟法第273條之2、第159條第2項
    之規定，不適用傳聞法則有關限制證據能力之相關規定；並
    得依同法第310條之2準用第454條之規定製作略式判決書（
    僅記載「證據名稱」），合先敘明。
二、本件被告犯罪事實及證據，除證據補充：「被告於本院準備
    程序、審理時之自白」證據外，餘均引用檢察官起訴書之記
    載（如附件）。
三、按施用第二級毒品，毒品危害防制條例第10條定有處罰明文
    。依93年1月9日修正施行後之毒品危害防制條例第20條、第
    23條規定，僅限於「初犯」及「5年後再犯」二種情形，始
    應先經觀察、勒戒或強制戒治程序，不能逕行起訴。但倘被
    告於5年內已再犯，經依法再為保安處分或追訴處罰者，縱
    其第三次（或第三次以上）施用毒品之時間，在初犯之保安
    處分執行完畢釋放5年以後，即非屬「5年後再犯」之情形，
    且因前有「5年內再犯」情形，顯見其再犯率甚高，原實施
    之保安處分無法收其實效，毋庸仍予寬典處遇，而應依該條
    例第10條逕予刑罰制裁。查被告曾前因施用毒品案件，經本
    院裁定送勒戒處所執行觀察、勒戒後，認無繼續施用毒品傾
    向，於91年8月5日釋放出所，並由臺灣臺南地方法院檢察署
    以91年度偵字第753號不起訴處分確定；又因施用第一、二
    級毒品案件，經法院裁定令入勒戒處所執行觀察、勒戒後，
    認有繼續施用毒品之傾向，經本院裁定令入戒治處所施以強
    制戒治1年，於92年10月16日停止戒治付保護管束，並於93
    年4月30日保護管束期滿視為執行完畢，而施用毒品之刑事
    追訴部分則經臺灣高等法院臺南分院以92年度上訴字第1041
    號刑事判決處應執行有期徒刑11月確定。是被告既曾於前揭
    觀察、勒戒處分執行完畢後5年內之92年間再犯上開施用第
    一、二級毒品罪，且經法院判處罪刑確定，顯見其再犯率甚
    高，原實施觀察、勒戒、強制戒治，已無法收其實效，而無
    5年戒斷期之存在，被告另犯本件施用第一級毒品海洛因犯
    行，依前揭說明，即無再施以觀察、勒戒及強制戒治之必要
    ，而應依法追訴、審理。
四、經查，被告於98年12月17日晚間22時43分許，同意員警採集
    尿液送驗、先以酵素免疫分析法（EIA）進行篩檢，再以氣相
    層析質譜儀（GC/MS）確認結果，呈可待因、嗎啡陽性反應
    ，此有臺南縣警察局新化分局查處毒品案尿液檢體對照名冊
    、長榮大學98年12月24日出具之確認報告各1份附卷可稽。
    故被告自白施用第一級毒品海洛因之情，核與上開檢驗結果
    相符，其罪證明確，上開犯行堪予認定。
五、核被告所為，係犯毒品危害防制條例第10條第1項之施用第
    一級毒品罪。被告持有毒品，復進而施用，其持有毒品之低
    度行為，應為施用毒品之高度行為所吸收，不另論罪。被告
    持有毒品，復進而施用，其持有毒品之低度行為，應為施用
    毒品之高度行為所吸收，不另論罪。又被告有如犯罪事實欄
    所載之犯罪科刑執行情形，此有臺灣高等法院被告前案紀錄
    表1份在卷可憑，其受有期徒刑之執行完畢後，5年以內故意
    再犯本件有期徒刑以上之罪，為累犯，應依刑法第47條第1
    項之規定加重其刑。爰審酌被告前已有多次施用毒品之犯行
    ，猶不思戒絕革除惡習，再為本件犯罪，顯未因前所受之觀
    察、勒戒、戒治處分及徒刑執行而記取教訓，惟施用毒品其
    性質上乃屬對自我身心健康之自戕行為，尚未嚴重破壞社會
    秩序、侵害他人權益，且其犯罪後坦承犯行，尚有悔意等一
    切情狀，量處如主文所示之刑，以示懲儆。
六、末查，本件扣案之毒品白色粉末1小包（檢驗前淨重0.282公
    克，檢驗後淨重0.272公克），先經臺南縣警察局新化分局
    以聯勤204場製造之毒品檢驗盒試劑初步檢驗結果呈嗎啡、
    海洛因反應，復囑託高雄市立凱旋醫院以化學呈色法、氣相
    層析質譜儀分析法鑑定結果確呈海洛因成分，此有臺南縣警
    察局新化分局偵辦毒品危害防制條例毒品初步檢驗報告書及
    高雄市立凱旋醫院濫用藥物成品檢驗鑑定書各1份在卷可參
    ，足徵該扣案物係屬毒品危害防制條例第2條第2項第1款所
    列之第一級毒品，屬違禁物，不問屬於犯人與否，應依毒品
    危害防制條例第18條第1項前段規定沒收銷燬之。扣案盛裝
    上揭第一級毒品海洛因之空包裝袋一個，係被告所有，係用
    於包裹毒品，防止毒品漏逸、潮濕，以便於攜帶、持有、施
    用毒品，屬供被告施用毒品所用或預備之物，非毒品危害防
    制條例第二條第二項所稱之第一級毒品，該空包裝袋雖因係
    包裝上開第一級毒品海洛因而與之密切接觸，然既經鑑定機
    關就之與毒品分別鑑析其重量，此有前開鑑定通知書乙紙附
    卷可憑，即足證該空包裝袋與毒品，並無不可析離之關係，
    不能視為毒品之一部分，故該空包裝袋應依刑法第38條第1
    項第2款之規定，宣告沒收之。
據上論斷，應依刑事訴訟法第273條之1第1項、第299條第1 項前
段、第310條之2、第454條，毒品危害防制條例第10條第1項、第
18條第1項前段，刑法第11條前段、第47條第1項前段、第38條第
1項第2款，判決如主文。
本案經檢察官甲○○到庭執行職務。
中    華    民    國    99    年    3    月    30     日
                  刑事第七庭 法  官  鄧希賢
以上正本證明與原本無異。
如不服本判決，應於收受本判決後10日內，向本院提出上訴書狀
，並應敘述具體理由。如未敘述上訴理由者，應於上訴期間屆滿
後20日內向本院補提理由書狀（均須按他造當事人之人數附繕本
）「切勿逕送上級法院」。
                             書記官  鄭梅君
中    華    民    國    99    年    3     月   30      日
附錄本案論罪科刑法條全文：
毒品危害防制條例第10條第1項
施用第一級毒品者，處6月以上5年以下有期徒刑。

司法院資訊處製作；財團法人民間司法改革基金會備份。
